臺灣高等法院刑事裁定
111年度抗字第1723號
抗 告 人即
聲明異議人  劉文明



上列抗告人即聲明異議人因詐欺案件，不服臺灣臺北地方法院中
華民國111年10月13日所為裁定（111年度聲字第1663號），提起
抗告，本院裁定如下：
    主  文
抗告駁回。
    理  由
一、原裁定意旨略以：抗告人即聲明異議人（下稱抗告人）因詐
    欺取財犯行，經原審法院以105年度易字第825號判決判處有
    期徒刑2年6月，未扣案之該判決附表一匯款金額欄所示之犯
    罪所得則沒收、追徵。抗告人不服，提起上訴，經本院以10
    9年度上易字第1866號判決駁回上訴，而於民國110年6月24
    日確定在案（下稱本案確定判決）；嗣經臺灣臺北地方檢察
    署（下稱臺北地檢署）執行分案（110年度執沒字第2866號
    ），該案囑託法務部行政執行署臺北分署、士林分署代執行
    ，並另囑託臺灣高雄地方檢察署轉囑法務部行政執行署高雄
    分署代執行，該案依判決應沒收之犯罪所得為新臺幣35,379
    ,710元（以臺北地檢署執行分案日之匯率計算），就偵查中
    扣得之抗告人不動產變價後追徵價額；後抗告人具狀聲請暫
    停執行拍賣，經法務部行政執行署高雄分署函轉臺北地檢署
    ，臺北地檢署檢察官以111年6月27日北檢邦分110執沒2866
    字第1119056180號函覆以抗告人聲請暫停執行查封拍賣所執
    理由於法無據，繼續執行等情，經原審核閱臺北地檢署110
    年度執沒字第2866號執行卷宗、法務部行政執行署高雄行政
    執行處111年度檢助執字第00000000號執行案件卷宗無訛，
    並有臺灣高等法院被告前案紀錄表附卷可據。本案聲明異議
    係於「聲請暫停執行查封拍賣狀」後附上抗告人就另案所提
    刑事聲請再審狀、刑事抗告狀及刑事告訴狀。觀諸該等書狀
    所載內容，仍係認本案確定判決違法，及本案有超額查封之
    違誤，從而應暫停本案確定判決中有關沒收、追徵犯罪所得
    部分之執行。然本案確定判決未經再審或非常上訴程序予以
    撤銷、變更前，自有執行力，臺北地檢署檢察官依據確定判
    決執行犯罪所得之沒收、追徵，自屬有據。又查封之不動產
    價值為何，於鑑價前無從認定，尚難逕認檢察官有超額查封
    之情形，況檢察官於111年4月11日函囑法務部行政執行署臺
    北分署、士林分署、高雄分署，於扣押之不動產鑑價金額確
    定後暫緩拍賣，待其審酌決定拍賣何筆不動產，再續行拍賣
    程序，此有臺北地檢署111年4月11日北檢邦分110執沒2866
    字第1119030948號函在卷可憑，可認檢察官亦慮及避免超額
    拍賣，則其指揮執行難謂有不當之處。綜上所述，本案檢察
    官執行之指揮核無不當，抗告人之聲明異議，並無理由，應
    予駁回等語。
二、抗告意旨略以：本案之原審法院判決及本院確定判決審判違
    背法令，在於刑法第339條沒有規定本案判決主文可以記載
    「未扣案如附表一『匯款金額』欄所示之犯罪所得均沒收，於
    全部或一部不能沒收或不宜執行沒收時，均追徵其價額」。
    又抗告人要同時承受刑事沒收追徵及民事損害賠償2次處罰
    ，其審判違背法令，違反一罪不二罰，且原審法院刑事判決
    宣告沒收或追徵，有過苛之虞，欠缺刑法上之重要性。抗告
    人在本案開始審理時，未曾變更名下房地產之所有權人，即
    任由檢察官在修改刑事訴訟法當日扣押抗告人名下之房地產
    ，抗告人仍然堅持相信臺灣司法，還是堅持每個月繳納其房
    屋貸款至今，金額也有幾十萬元；抗告人為了尊重司法，於
    110年10月29日自動到執行署報到入監服刑至今，同時也曾
    為了給付這不法所得之事項，親自書寫刑事聲請狀，請求分
    期付款支付不法所得；抗告人於今年年底即可申請假釋，承
    諾出獄後1個月內向親友借錢，繳納不法所得給臺北地檢署
    ，並對於本案涉嫌違法之執法人員及儲康寧等涉嫌違法之事
    ，抗告人仍然堅持控告及釐清本案真實案情。綜上所述，原
    裁定有諸多違法及疏漏之處，請求撤銷原裁定，更為適法之
    裁定等語。
三、按受刑人或其法定代理人或配偶以檢察官執行之指揮為不當
    者，得向諭知該裁判之法院聲明異議，刑事訴訟法第484條
    定有明文。所稱「檢察官執行之指揮不當」，係指檢察官有
    積極執行指揮之違法及其執行方法有不當等情形而言，即受
    刑人聲明異議之客體，應以檢察官執行之指揮為限。倘受刑
    人並非針對檢察官執行之指揮認有不當，其所為聲明異議於
    程序上已難謂適法，法院自應以裁定駁回其異議。又執行機
    關對於審判機關所為之裁判，並無審查內容之權，故裁判是
    否違法，並非執行機關所得過問，是聲明異議之對象，應係
    檢察官之執行指揮行為，而非檢察官據以指揮執行之裁判，
    故所稱「檢察官執行之指揮不當」，係指檢察官有積極執行
    指揮之違法及其執行方法有不當等情形而言；檢察官如依確
    定判決、裁定指揮執行，即無執行之指揮違法或其執行方法
    不當之可言，至於原確定判決、裁定，是否有認定事實錯誤
    或違背法令之不當，應循再審或非常上訴程序以資救濟，尚
    無對之聲明異議之餘地（最高法院102年度台抗字第404號、
    108年度台抗字第79號裁定意旨參照）。
四、經查：
(一)抗告人前因詐欺案件，經原審法院以105年度易字第825號判
    決判處有期徒刑2年6月，並宣告未扣案如該判決附表一「匯
    款金額」欄所示之犯罪所得均沒收，於全部或一部不能沒收
    或不宜執行沒收時，均追徵其價額。抗告人不服提起上訴，
    經本院於110年6月24日以109年度上易字第1866號判決駁回
    上訴確定，此有上開判決書、本院被告前案紀錄表在卷可按
    ，足認抗告人所犯上開案件經判決確定，具有實質之確定力
    ，非經非常上訴或再審程序予以撤銷或變更，不得再行爭執
    ，臺北地檢署檢察官依本案確定判決以110年度執沒字第286
    6號指揮執行其犯罪所得沒收部分，並依刑事訴訟法第473條
    第3項「關於沒收物、追徵財產之變價、分配及給付，檢察
    官於必要時，得囑託法務部行政執行署所屬各分署為之」之
    規定及檢察機關與行政執行機關辦理囑託業務聯繫要點，囑
    託臺北分署、士林分署代執行，並另囑託臺灣高雄地方檢察
    署轉囑法務部行政執行署高雄分署代執行，依法據以執行，
    於法並無不合。
(二)抗告意旨雖指稱：刑法第339條未規定本案判決主文可記載
    沒收追徵犯罪所得，又抗告人同時承受刑事沒收追徵及民事
    損害賠償2次處罰，足認原審法院判決及本案確定判決之審
    判違背法令，違反一罪不二罰，且宣告沒收或追徵有過苛之
    虞，欠缺刑法上之重要性乙節。惟抗告人所犯詐欺取財罪之
    犯罪所得沒收之依據及理由，業據本案確定判決詳予敘明，
    且抗告人所犯上開案件經判決確定，即具有實質之確定力，
    非經非常上訴或再審程序予以撤銷或變更，自不得再行爭執
    。又民事損害賠償之請求與刑事沒收犯罪所得之範圍本有所
    不同，且民事損害賠償並非刑罰而無違反一罪不二罰，是檢
    察官依本案確定判決認定之犯罪所得數額據以執行，並於其
    犯罪所得因事實上或法律上原因不存在或不宜執行而無法執
    行沒收時，就抗告人所有之不動產為執行，即無不當可言。
    抗告人上開所指，係就原裁定已為說明之事項，重為爭執，
    自非可採。
(三)抗告意旨另指稱：檢察官於刑事訴訟法修正當日扣押抗告人
    名下之房地產，抗告人仍每月繳納房屋貸款；抗告人於110
    年10月29日自動到執行署報到入監服刑，並聲請分期付款方
    式支付不法所得；抗告人承諾出獄後1個月內向親友借錢繳
    納不法所得；對於本案涉嫌違法之執法人員及儲康寧等涉嫌
    違法之事仍堅持控告及釐清本案真實案情等節。惟上開所指
    ，僅係陳述檢察官如何扣押、執行犯罪所得及抗告人出監後
    如何償還犯罪所得之計畫暨相關人員涉嫌不法等情，並未指
    出檢察官就抗告人本人之執行，有何積極之執行指揮違法或
    執行方法不當，依前開說明，抗告人之聲明異議，難謂有理
    由。
(四)抗告人提起本件抗告，無非重申前已經法院駁回之內容，未
    就檢察官有何積極執行指揮之違法或其執行方法有何不當提
    出說明，徒以自己之說詞，任意指摘原裁定駁回其聲明異議
    為不當，依上所述，本件抗告為無理由，應予駁回。
據上論斷，應依刑事訴訟法第412條，裁定如主文
中　　華　　民　　國　　111 　年　　12　　月　　5 　　日
                  刑事第十七庭  審判長法　官  鄭水銓
                                      法　官  沈君玲
                                      法　官  姜麗君
以上正本證明與原本無異。
不得抗告。
                                      書記官  許俊鴻
中　　華　　民　　國　　111 　年　　12　　月　　5 　　日